臺灣臺中地方法院刑事判決　　　　　 94年度豐簡上字第645號
上　訴　人　臺灣臺中地方法院檢察署檢察官
被　　　告　甲○○
上上訴人因被告詐欺案件，不服本院豐原簡易庭九十四年度豐簡
字第五九一號中華民國九十四年九月七日第一審簡易判決（聲請
簡易處刑案號：九十四年度偵字第一一四六四號）提起上訴，暨
移送併案審理（併辦案號：九十四年度偵字第一四四三八、一五
○四三號），本院管轄之第二審合議庭判決如下：
    主　　文
原判決撤銷。
甲○○連續幫助共同連續意圖為自己不法之所有，以詐術使人將
本人之物交付，處有期徒刑伍月，如易科罰金，以佰元折算壹
日。
    犯罪事實
一、甲○○因向真實姓名年籍均不詳自稱「阿強」之成年男子借
    款新臺幣（下同）二萬元，屆期無法清償，其得預見蒐集帳
    戶存摺、提款卡、金融密碼之真實姓名年籍均不詳自稱「阿
    強」之成年男子，收受帳戶將供作為與其所屬詐欺犯罪集團
    之成員非法轉帳使用，或欲詐騙他人使之將款項匯入該帳戶
    後領取花用，以迴避被害人及警方之追查，致使被害人及偵
    查機關無從追查，而其發生並不違背其本意，竟基於幫助該
    成年男子及其所屬詐欺犯罪集團之成員詐欺取財的概括犯意
    ：
（一）先於民國九十四年三月上旬某日，在臺中市○區○○路、
      大雅路口之某茶坊，提供其所有於臺灣中小企業銀行大雅
      分行帳號00000000000000000000（
      起訴書漏載五三二一一）號帳戶之存摺、提款卡、密碼予
      綽號「阿強」之成年男子，充作綽號「阿強」之成年男子
      轉向他人詐欺取財之工具。嗣戊○○於九十四年三月十五
      日下午五時三十分許，接獲一位自稱「華南商業銀行行員
      」的電話，告知戊○○可能遭人冒用身分資料辦理現金卡
      未繳費，要戊○○依其指示之電話打至松山分局報案，戊○○依其指示撥通後，又遭指示撥打財稅中心電話找自稱
      「周主任」之成年男子，由「周主任」佯稱因戊○○的身
      分資料遭冒用其已代為辦妥止付手續，要戊○○再至自動
      櫃員機操作確認，致戊○○陷於錯誤，於同日下午六時零
      秒，依其指示操作自動櫃員機，而匯入九萬九千九百九十
      九（起訴書誤載為九萬九千九百九十）元至甲○○上開之
      帳戶內，該等款項旋被提領，其後戊○○發覺有異後始知
　　　受騙而報警處理，經警查知上開帳戶為甲○○所申請而查
　　  獲上情。
（二）再於九十四月三月中旬某日，因綽號「阿強」之成年男子
      認為一本帳戶尚不足抵償甲○○所有借款，要求甲○○再
      提供其他帳戶供其使用，甲○○即基於前開幫助詐欺取財
      之概括犯意，將其分別於中國農民銀行豐原分行所開設之
      帳號00000000000000號帳戶、於中國信託
      商業銀行豐原分行所開設帳號000000000000
      0000000號帳戶，在臺中市○區○○路某茶坊，交
      付上開二本帳戶之存摺、提款卡、密碼予綽號「阿強」之
      成年男子，充作綽號「阿強」之成年男子轉向他人詐欺取
      財之工具。嗣乙○○於九十四年三月十六日下午一時許，
      接獲一位自稱「華南商業銀行行員」的電話，告知乙○○
      可能遭人冒用身分資料辦理現金卡未繳費，要乙○○依其
      指示之電話打給自稱「陳俊雄」之成年警官報案，乙○○
      依其指示撥通後，又由自稱「陳俊雄」之成年警官指示撥
      打中央保險局電話找偽卡部主任自稱「林政忠」之成年男
      子，由自稱「林政忠」之成年男子佯稱要乙○○持提款卡
      至自動櫃員機操作防盜防偽手續，致乙○○陷於錯誤，依
      其指示操作自動櫃員機，而接續於同日下午二時三十九分
      十八秒、下午二時四十五分五十一秒，匯入七萬五千零九
      十一元、三千五百四十元至甲○○上開之中國農民銀行豐
      原分行帳戶內，合計為七萬八千六百三十一元，該等款項
      旋遭提領，其後乙○○發覺有異後始知受騙而報警處理；
      又丁○○於九十四年三月中旬某日，接獲一通自稱匯通銀
      行與美國合作公司之人員所撥打的電話，佯稱丁○○中了
      二獎九十九萬元及有一些贈品，但如要兌領，須先加入該
      公司會員，致丁○○陷於錯誤，依其指示操作自動櫃員機
      ，而於九十四年三月十七日上午十一時十一分三十二秒，
      匯入六千八百元至甲○○上開之中國信託商業銀行豐原分
      行帳戶內，該等款項旋遭提領，其後丁○○發覺有異後始
      知受騙而報警處理；經警查知上開二帳戶為甲○○所申請
      ，始查獲上情。
二、案經戊○○訴由臺中縣警察局豐原分局報請臺灣臺中地方法
    院檢察署檢察官偵查後聲請簡易判決處刑，暨乙○○、丁○○訴由臺中縣警察局豐原分局報請該署檢察官偵辦後移送本
    院併辦。
    理    由
一、訊據被告甲○○對於上開犯罪事實坦承不諱，核與其於警詢
    、偵查時之供述大致符合，並經被害人戊○○、乙○○、丁○○於警詢時指陳之情節相符，並有臺灣中小企業銀行大雅
    分行開戶資料及存提款明細各一份、第一銀行收據一份、中
    國農民銀行豐原分行函附存款印鑑卡及存戶交易明細表各一
    份、受理刑事案件報案三聯單二份、中華郵政公司自動櫃員
    機交易明細表二份、中國信託商業銀行函附開戶資料及對帳
    單各一份、中國信託客戶交易明細表一份在卷可稽。按刑法
    上之故意，可分為直接故意與不確定故意（間接故意），所
    謂「不確定故意」，係指行為人對於構成犯罪之事實，預見
    其發生而其發生並不違背其本意者，刑法第十三條第二項定
    有明文。今日一般人至郵局或銀行開設帳戶並非難事，如非
    供犯罪之非法使用，衡情自無置自己名義帳戶不用，而出價
    取得他人帳戶使用之必要。又衡諸金融存款帳戶事關存戶個
    人財產權益之保障，除非本人或與本人親密關係者，難認有
    何理由可自由流通使用該存摺，而一般人均有妥為保管防阻
    他人任意使用之認識，縱因特殊情況偶有交他人使用之需，
    亦必然深入瞭解用途再行提供以使用，方符常情。是無正當
    理由，將帳戶提供他人使用，客觀上足可預見其目的，係欲
    以該金融帳戶供作犯罪出入之帳戶或其他不法目的，否則應
    無隱匿自己名義帳戶而購買他人金融帳戶使用之必要。且邇
    來利用電話或報紙刊登廣告詐欺取財之犯罪類型層出不窮，
    該等犯罪多數均係利用人頭帳戶作為出入帳戶，並經媒體廣
    為披載，此應為一般人本於一般認知能力所易於意會者，被
    告係智力成熟之成年人，對此顯然知之甚詳。再者，綽號「
    阿強」之成年男子取得被告帳戶之存摺、提款卡及密碼後，
    確有交由不詳犯罪集團，利用被告上開帳戶作為犯詐欺取財
    罪之出入帳戶，足見被告確有容任該不詳犯罪集團利用其出
    售之帳戶犯詐欺取財罪之不確定故意。綜上所述，被告自白
    與事實相符，事證明確，其幫助詐欺取財之行為，洵堪認定
    。
二、按連續幫助與幫助連續為不同之犯罪態樣，如基於概括犯意
    ，多次幫助他人犯罪，為連續幫助，該幫助者有多次犯罪行
    為；如以一幫助行為，幫助他人連續犯罪，則為幫助連續，
    就幫助犯而言，僅有一次犯罪行為。查被告基於幫助他人犯
    罪之意思，先後二次提供其臺灣中小企業銀行大雅分行及中
    國農民銀行豐原分行、中國信託商業銀行豐原分行之存摺、
    、提款卡、密碼予綽號「阿強」之成年男子，供自稱「華南
    商業銀行行員」、「周主任」、「陳俊雄」、「林政忠」、
    「匯通銀行與美國合作公司人員」之成年男子及不詳詐欺犯
    罪集團使用，而該詐欺集團之多名成員，有犯意聯絡及行為
    分擔，為共同正犯，再多次施用上開詐術，致被害人戊○○
    、乙○○、丁○○陷於錯誤轉帳前開款項，核該綽號「阿強
    」及自稱「華南商業銀行行員」、「周主任」、「陳俊雄」
    、「林政忠」、「匯通銀行與美國合作公司人員」之成年男
    子及不詳詐欺犯罪集團，係共同連續犯刑法第三百三十九條
    第一項之詐欺取財罪。被告雖並未參與詐欺取財之犯行，然
    其顯係就他人之犯罪加以助力，參與刑法第三百三十九條第
    一項構成要件以外之行為，核其行為，係犯刑法第三十條第
    一項、第三百三十九條第一項之詐欺取財罪之幫助犯。被告
    先後二次販賣帳戶幫助詐欺取財之犯行，時間緊接，觸犯構
    成要件相同之罪名，顯係基於概括之犯意連續所為，為連續
    犯，依刑法第五十六條規定以一罪論併加重其刑。公訴意旨
    就被告提供中國農民銀行豐原分行、中國信託商業銀行豐原
    分行帳戶之犯行，雖未起訴，惟業經檢察官聲請併辦，本院
    認此部分與檢察官起訴經判決有罪部分，有連續犯之裁判上
    一罪關係存在，依審判不可分原則，本院自得加以審理。被
    告連續幫助犯詐欺取財罪，為從犯，應依刑法第三十條第二
    項之規定減輕其刑，並依刑法第七十一條第一項規定先加後
    減之。原簡易判決以被告犯罪事證明確，予以論罪科刑，固
    非無見，惟原審僅就被告出賣其所開設臺灣中小企業銀行大
    雅分行帳戶資料之幫助詐欺取財犯行予以論罪，對於被告上
    開出賣其於中國農民銀行豐原分行、中國信託商業銀行豐原
    分行所設立帳戶資料所為之幫助詐欺取財犯行則未及審酌，
    自有未洽，檢察官據此提起上訴，為有理由，應由本院將原
    簡易判決予以撤銷改判。爰審酌被告正值青壯之際，即不思
    以正當工作，賺取生活之資，為圖小利，提供帳戶予不法份
    子使用，非惟幫助行詐欺取財者遂行取財目的，同時使其得
    以隱匿其真實身分，減少遭查獲之風險，愈使其肆無忌憚，
    加深犯罪之猖獗，且本案被害人戊○○、乙○○、丁○○先
    後確因遭詐騙而受有上開匯入被告帳戶金額之損害，被告迄
    未與之達成民事和解，惟念及被告前無不良前科，此有臺灣
    高等法院被告前案紀錄表、刑案資料查註紀錄表各一份在卷
    可憑，其本身並未實際參與本件詐欺取財之犯行，責難性較
    小，所生危害非鉅，出售帳戶所獲不法利益非多，且於本院
    審理中坦承犯行，犯後態度尚稱良好等一切情狀，量處如主
    文所示之刑，並諭知易科罰金之折算標準，以資懲儆。又被
    告名義之臺灣中小企業銀行大雅分行、中國農民銀行豐原分
    行、中國信託商業銀行豐原分行帳戶之存摺各一本、提款卡
    各一張，係被告供作幫助詐欺罪之用，且為被告所有等情，
    雖據被告陳明在卷，惟未據扣案，且非違禁物，爰不宣告沒
    收，併此敘明。
據上論斷，應依刑事訴訟法第四百五十五條之一第一項、第三項
、第三百六十九條第一項前段、第三百六十四條、第二百九十九
條第一項前段，刑法第五十六條、第三百三十九條第一項、第三
十條第一項前段、第二項、第四十一條第一項前段，罰金罰鍰提
高標準條例第一條前段、第二條，判決如主文。
本案經檢察官丙○○到庭執行職務
中　　華　　民　　國　　94　　年　　11　　月　　17　　日
                  刑事第一庭  審判長法  官  李平勳
                                    法  官  許惠瑜
                                    法  官  周瑞芬
上正本證明與原本無異。
不得上訴。
中　　華　　民　　國　　94　　年　　11　　月　　17　　日
                                    書記官  何俞瑩
附錄本案論罪科刑法條：
刑法第三百三十九條
　意圖為自己或第三人不法之所有，以詐術使人將本人或第三人
  之物交付者，處五年以下有期徒刑、拘役或科或併科一千元以
  下罰金。
　以前項方法得財產上不法之利益或使第三人得之者，亦同。
　前二項之未遂犯罰之。
刑法第三十條
　幫助他人犯罪者，為從犯。雖他人不知幫助之情者，亦同。
　從犯之處罰，得按正犯之刑減輕之。
